臺灣板橋地方法院民事裁定　　　　　 100年度消債更字第22號
聲　請　人　游皓娟
代　理　人　杜冠民律師
上列當事人因消費者債務清理事件聲請更生，本院裁定如下：
    主  文
聲請駁回。
聲請程序費用由聲請人負擔。
    理  由
一、本件聲請意旨略以：聲請人因有不能清償債務之虞之情事，
    目前積欠金融機構債務約計為新臺幣（下同）487,869 元，
    於消費者債務清理條例（下稱消債條例）施行前，曾依照中
    華民國銀行公會會員辦理消費金融案件無擔保債務協商機制
    ，與最大債權金融機構即萬泰商業銀行股份有限公司（下稱
    萬泰銀行）達成協商，約定聲請人自民國95年7 月10日起每
    月清償6,786 元，至全部清償為止。惟聲請人每月薪資約為
    25,000元，於獨力扶養兒女之沈重經濟壓力下，因前配偶未
    正常繳納信用卡款項，致聲請人遭強制扣薪三分之一，而無
    法再正常繳納協商款項，實有不可歸責於己之事由致履行顯
    有重大困難，且其無擔保或無優先權之債務總額未逾1,200
    萬元，復未經法院裁定開始清算程序或宣告破產，爰依法聲
    請更生等語。
二、按債務人與金融機構協商成立者，不得聲請更生或清算，但
    因不可歸責於己之事由，致履行顯有重大困難者，不在此限
    ；本條例施行前，債務人依金融主管機關協調成立之中華民
    國銀行公會會員辦理消費金融案件無擔保債務協商機制與金
    融機構成立之協商，準用前項之規定，消債條例第151 條第
    5 項、第6 項分別定有明文。此項意旨乃在避免債務人任意
    毀諾已成立之債務清償方案，濫用更生或清算之裁判上債務
    清理程序。蓋債務人於協商成立後，應秉持誠信履行所約定
    之還款條件，如認該清償方案履行有其他不適當之情形，自
    仍應再循協商途徑以資解決。是債務清償方案成立後，僅於
    其後發生情事變更，在清償期間收入或收益不如預期，致該
    方案履行困難甚或履行不能，因不可歸責於己之事由，始能
    聲請更生或清算。而所謂不可歸責於己之事由，係指出於非
    己身所能控制之自然力或其他人為事由，具有猝然性而不能
    預知，非人力所能參與或所能阻止，而陷於不能履行承諾償
    還自己之債務者而言。次按聲請更生或清算不合程式或不備
    其他要件者，法院應以裁定駁回之，但其情形可以補正者，
    法院應定期間先命補正，復為消債條例第8 條所明定。
三、本件聲請人於消債條例施行前，曾依照中華民國銀行公會會
    員辦理消費金融案件無擔保債務協商機制，與最大債權金融
    機構萬泰銀行達成協商，約定聲請人自95年7 月起，分120
    期，利率0 % ，且每月10日以6,786 元依各債權銀行債權金
    額比例清償各項債務，至全部清償為止，然聲請人僅繳納50
    期，履行債務至99年8 月止，並於99年10月11日經債權銀行
    通報毀諾等情。業據聲請人提出萬泰銀行協商覆核通知書、
    協議書、無擔保債務還款計劃等影本各1 份為證，且據萬泰
    銀行陳報明確，並提出還款分配資料查詢等件為證。準此，
    本件聲請人依上開協商機制與最大債權金融機構協商成立後
    ，再向本院聲請更生，尚須其毀諾之原因符合「不可歸責於
    己之事由致履行顯有重大困難」之要件，方為適法。經查：
(一)、聲請人主張其曾依約繳納協商款項長達4 年多之久，惟因其
    前配偶未正常繳納信用卡款項，致其每月薪資遭強制扣薪三
    分之一，而難以繼續履行協商債務等語，並提出臺灣士林地
    方法院99年度司執字第34502 號支付命令、調解筆錄、金融
    機構薪資轉帳存摺、員工薪資單及薪資明細表影本等件為證
    。依上開固資料可知聲請人與其前配偶謝豊元及新光行銷股
    份有限公司（下稱新光行銷公司）於99年6 月9 日調解成立
    ，並約定聲請人願連帶給付115,206 元，及其中本金77,622
    元自97年1 月28日起至清償日止，按年息19.71%計算之利息
    ；而聲請人於99年9 月3 日所應領取之8 月份薪資26,272元
    ，遭新光行銷公司向法院聲請強制扣薪三分之一，故聲請人
    該月實領薪資16,672元，致其可能於清償期間收入或收益有
    不如預期之情事。然聲請人於履行協商債務期間，猶同意簽
    署上開調解筆錄，理應已思量資金來源之籌措管道，甚或有
    其他收入。再者，衡諸一般常情，其他債權人如認有執行實
    益，亦會具狀就前開執行程序參與分配。換言之，倘聲請人
    與個別債權人再重啟協商程序，以謀求適當還款方案，則於
    達成協商後，聲請人即可正常履行債務，債權人即會撤回扣
    薪之執行，而無繼續執行之必要性。是倘若聲請人於強制執
    行扣薪後，確有就協商金額履行困難或其他不適當情形，仍
    應再循協商途徑謀求解決，而非率予毀諾。且查，經本院詢
    問新光行銷公司是否願比照最大債權銀行萬泰銀行所提供之
    個別協商一致性方案予聲請人清償債務，該公司表示目前尚
    有聯邦銀行、萬泰銀行參與分配，致該公司每月實際受償僅
    約300 多元，故如最大債權銀行所提供之方案合理，該公司
    同意比照辦理等語，此有本院辦理民事電話查詢登記表1 份
    在卷可稽。又查，萬泰銀行亦向本院陳報該行於聲請人毀諾
    後，即積極與聲請人聯繫洽談個別協商事宜，且願提供各優
    惠方案予聲請人，惟迄未聯繫上聲請人等語，此亦有100 年
    2 月25日陳報狀1 份附卷足憑。是綜合上情，聲請人逕向本
    院聲請更生，難認其毀諾係屬不可歸責於己之事由，致履行
    顯有重大困難。
(二)、佐以聲請人自94年5 月起任職於萊爾富國際故份有限公司迄
    今，現今每月薪資約計25,000元；且現年41歲，正值壯年，
    其屆法定退休年齡尚得工作24年；又其兩名子女均已成年，
    此有戶籍謄本1 份在卷可稽。則倘其願意繼續勤勉工作，當
    可逐月清償其所積欠之債務，客觀上尚難認聲請人有不能清
    償債務或有不能清償之虞之情事存在。是以，本件更生之聲
    請，亦不符合消債條例第3 條所定之要件。
四、綜上所述，本件聲請人於協商時盱衡自身之經濟狀況而簽立
    協議書，自應依協議條款履行債務，且所述聲請更生之理由
    ，並不具備不可歸責於己之事由致履行顯有重大困難之法定
    要件，是其聲請更生，於法未合，且該欠缺又無從補正，應
    予駁回。
五、另銀行公會針對95年度銀行公會協商案件已毀諾之客戶，業
    已決議可申請「個別協商一致性方案」，即由最大無擔保債
    權銀行依據前置協商清償方案之精神和原則，與債務人重新
    協商議訂符合債務人繳款能力之月付款金額，該方案最長為
    180 期，利率最低為0%。是聲請人如認原清償協議之金額、
    利率、期數有調整之必要，或確有短暫經濟上困難之情事，
    自仍得與最大無擔保債權銀行再行協商調整。至於所繳納郵
    務送達費3,740 元，則待本件更生聲請事件確定後，如尚有
    剩餘郵資餘額，再予檢還聲請人，附此敘明。
中    華    民    國    100   年    9    月    30     日
                  民事第三庭    法  官  邱育佩
以上正本係照原本作成
如不服本裁定應於送達後10日內向本院提出抗告狀，並繳納抗告
費新臺幣1,000 元
中    華    民    國   100    年    9     月    30    日
                                書記官  彭麗紅